【裁判字號】    89,易,324
【裁判日期】    890320
【裁判案由】    家庭暴力之傷害
【裁判全文】
臺灣屏東地方法院刑事判決                          八十九年度易字第三二四號
    公  訴  人  臺灣屏東地方法院檢察署檢察官
    被      告  丙○
    被      告  乙○○
    被      告  甲○○
右列被告因家庭暴力之傷害案件，經檢察官提起公訴（八十八年度偵字第七○一四號
），本院判決如左︰
    主  文
丙○傷害人之身體，處拘役參拾日，如易科罰金，以佰元折算壹日。
乙○○傷害人之身體，處拘役參拾日，如易科罰金，以佰元折算壹日。
甲○○傷害人之身體，處拘役參拾日，如易科罰金，以佰元折算壹日。
    事  實
一、乙○○與甲○○係兄弟關係，丙○與乙○○係大伯弟媳關係，三人間具有家庭暴
    力防治法第三條第四款所定之家庭成員關係。於民國八十八年七月七日下午十七
    時許，在屏東縣萬丹鄉○○村○○路三號後面田地，因土地界址及耕作問題，丙
    ○與乙○○二人發生口角，竟分別基於傷害身體健康之犯意，分由丙○手持竹竿
    ，乙○○手持圓鍬，而相互毆打，致使丙○因而受有頭部外傷腦震盪、右顳部挫
    傷瘀腫、右小腿部挫裂創傷、左腹部重症挫傷瘀腫、左臀部重症挫傷瘀腫、左腸
    骨骨折等多處之傷害；乙○○因而受有頭部外傷腦震盪、右眼眶部挫裂傷瘀腫、
    頭頂部挫傷瘀腫、右手腕部挫裂傷、左手前臂部挫裂傷、左足背部挫裂傷等多處
    之傷害。嗣於同日下午五時三十分許，丙○之夫甲○○自外返家，見丙○受傷躺
    在屋內，乃騎乘機車帶同丙○至轄區派出所即萬丹分駐所報案後，即送丙○至萬
    丹鄉新林醫院醫治，復與管區警員李憲宗一同回到住處，甲○○竟無視警員之在
    場，基於傷害之犯意，趁乙○○彎腰挖掘泥沙之際，手持一條亞管鐵條，從後毆
    打乙○○之背部，致使乙○○因而受有腰部重症挫傷瘀腫之傷害。惟乙○○遭受
    甲○○之襲擊毆打後，因礙於管區警員在場，故未還手而作罷。
二、案經丙○、乙○○訴請屏東縣警察局屏東分局報請台灣屏東地方法院檢察署檢察
    官偵查起訴。
    理  由
一、訊據被告丙○、乙○○二人均坦承於右揭時、地發生口角之事實不諱，惟與被告
    甲○○三人均矢口否認有故意傷害之犯行，被告丙○辯稱：乙○○拿圓鍬打我腳
    部，我跑走，我有拿竹竿扺抗云云；被告乙○○辯稱：伊並未毆打丙○，不知她
    如何受傷云云；被告甲○○辯稱：伊並未毆打乙○○，伊當時在在村長家中泡茶
    云云。惟查（一）被告丙○、乙○○互毆傷害之事實，業據告訴人兼被告丙○、
    乙○○於偵查中指訴歷歷，訊之被告丙○於警訊中不諱言：「他在背後一直追我
    要打給我死，我才順手拿起一竹子與他扺抗，結果竹子被圓鍬打斷成三截（他手
    的傷可能有被竹子弄傷）」，於本院審理中亦不諱言有拿竹子扺抗等情，參以證
    人即萬丹分駐所警員李憲宗於檢察官偵查中結證稱：「（我到現場時）有看見乙
    ○○手上有血跡，翌日乙○○至分駐所，看見他手有包紮。」足證被告丙○確有
    傷害乙○○之犯行。另依丙○之診斷證明書其受有頭部外傷腦震盪、右顳部挫傷
    瘀腫、右小腿部挫裂創傷、左腹部重症挫傷瘀腫、左臀部重症挫傷瘀腫、左腸骨
    骨折等多處之傷害；核與證人即萬丹分駐所警員李憲宗於檢察官偵查中結證稱：
    「八十八年七月七日下午十七時四十分，甲○○與丙○至分駐所，說丙○的腳被
    他哥哥乙○○打傷，.... （丙○到派出所時）我看到她腳受傷，褲管捲起來
    .... 」互核相符，是告訴人丙○指述被告乙○○之傷害犯行應堪認與事實相符
    ，被告乙○○傷害之犯行亦堪認定。（二）被告甲○○右揭傷害犯行業據告訴人
    兼被告乙○○指述歷歷，核與在場證人即萬丹分駐所警員李憲宗於偵查中結證稱
    ：我與甲○○一同返家了解案情，得知係為土地發生糾紛，後甲○○趁乙○○在
    挖掘泥沙時，持鐵條從後面毆打乙○○背部，乙○○本要還擊，惟顧慮到警員在
    場，即作罷未還手等語互核相符。被告甲○○雖辯稱其當時在村長家泡茶等語，
    然查被告甲○○於偵訊中供稱：我五點半至四十分間在村長家泡茶，五點四十五
    分回家，..... 六點半我帶警察去看現場，乙○○還拿圓鍬要打我等語（詳參台
    灣屏東地方法院檢察署八十八年偵字第七○一四號卷第十頁），是其既於偵訊中
    坦承確有帶警察前往找乙○○之情，則與其上揭所辯顯不相符，所辯自不足採。
    綜上被告丙○、乙○○、甲○○三人上開所辯顯係事後卸責之詞，不足採信。此
    外，並有被告丙○、乙○○受傷之驗傷診斷書二紙附卷可稽，本件事證明確，被
    告丙○、乙○○、甲○○三人之犯行堪予認定，應依法論科。至被告甲○○聲請
    傳訊證人陳金煌即屏東縣萬丹鄉寶厝村村長，以證明其於乙○○受傷時未在現場
    事項，經核被告上揭所辯不足為採已如前述，且證人陳金煌業於檢察官偵查中到
    庭為證，經查末有足為被告甲○○有利認定之依據，顯無再予傳喚之必要，附此
    說明。
二、核被告丙○、乙○○、甲○○所為係犯刑法第二百七十七條第一項之傷害罪，茲
    審酌被告乙○○與甲○○為兄弟關係，丙○與乙○○係大伯弟媳關係，三人因細
    故不睦，告訴人乙○○、丙○所受傷害之大小及被告三人年歲已大及犯後態度等
    一切情狀，量處如主文所示之刑，並諭知易科罰金之折算標準。
據上論斷，應依刑事訴訟法第二百九十九條第一項前段，刑法第二百七十七條第一項
、第四十一條，罰金罰鍰提高標準條例第一條前段、第二條，判決如主文。
本案經檢察官楊挺宏到庭執行職務。
中      華      民      國      八十九      年      五    月    二十四  日
                                      臺灣屏東地方法院刑事第二庭
                                          審判長  法  官  潘正屏
                                                  法  官  包梅真
                                                  法  官  郭書豪
右正本證明與原本無異。
對於本判決如有不服應於收受送達後十日內向本院提出上訴書狀上訴於台灣高等法院
高雄分院並按他造當事人之人數附具繕本。
                                                  書記官 潘豐益
中      華      民      國      八十九      年      五    月    二十四  日
附錄本判決論罪之法條：
中華民國刑法第二百七十七條
(普通傷害罪)
傷害人之身體或健康者，處三年以下有期徒刑、拘役或一千元以下罰金。
犯前項之罪因而致人於死者，處無期徒刑或七年以上有期徒刑；致重傷者
，處三年以上十年以下有期徒刑。


司法院資訊處製作；財團法人民間司法改革基金會備份。
